臺北高等行政法院判決
　　　　　　　　　　　　　93年度簡字第00849號
原　　　告　甲○○
訴訟代理人　丁○○
被　　　告　台北市政府環境保護局
代　表　人　陳永仁（局長）
訴訟代理人　戊○○
　　　　　　己○○
　　　　　　丙○○
上列當事人間因空氣污染防制法事件，原告不服台北市政府中華
民國93年5月26日府訴字第09302351300號訴願決定，提起行政訴
訟。本院判決如下：
　　主  文
原告之訴駁回。
訴訟費用由原告負擔。
　　事  實
一、事實概要：
    被告因執行「92年度柴油車動力計排煙檢測及油品檢測計畫
    」，於民國（下同）92年10月22日10時19分，在台北市○○
    區○○路141巷23號建明汽車客運股份有限公司（下稱建明
    客運公司）內湖廠，採集屬該公司所有，由原告駕駛之AH-
    017號營業大客車使用油品（樣品編號：D00-00000），經檢
    驗結果，硫含量達0.075%，超過法定管制標準（0.035%），
    乃以92年11月18日Y015572號違反空氣污染防制法案件通知
    書予以告發，嗣以92年11月25日住字第D00000000號執行違
    反空氣污染防制法案件處分書，處新台幣（下同）5萬元罰
    鍰。原告不服，提起訴願，經遭駁回，遂向本院提起行政訴
    訟。
二、兩造聲明：
　(一)原告聲明求為判決：
    1.訴願決定及原處分均撤銷。
    2.訴訟費用由被告負擔。
　(二)被告聲明求為判決：
    原告之訴駁回，訴訟費用由原告負擔。
三、兩造之陳述：
　(一)原告主張之理由：
    1.原告係受僱建明客運公司，所駕駛之大客車AH-017號亦屬
      該公司所有，該公司為配合政府法令響應環保，所使用之
      燃油乃是中國石油股份有限公司（下稱中油公司）所生產
      之高級柴油；當時1併抽檢的還包括該公司加油機，而加
      油機抽檢結果為合格，為何同樣的燃油被告結果竟有不同
      數據？不同檢測數據，處罰金額卻一樣？
    2.原告92年10月22日向中油公司購進柴油其檢驗報告含硫值
      0.024%。中油公司之油品經國家檢驗（CNS）合格才准出
      售，原告只相信中油公司所提供之含硫檢驗報告。原告從
      未添加任何化學物質，為何當日受檢車輛之含硫量立即高
      達0.075%，原告的儲油槽經台北市政府建設局准予設置，
      則本件如有含硫量過高，亦應由中油公司負責，而非責付
      原告承擔違規之責。
    3.被告委託私人機構「瑩諮科技股份有限公司」（下稱瑩諮
      公司）高雄檢驗室之油品檢驗，其檢驗儀器是否符合度量
      衡檢驗局之規定？其檢驗流程是否符合國家CNS標準之規
      定？取樣人員是否經國家考試級格取得證照之技師？油品
      取樣所用之工具重覆使用未曾更新，取樣過程是否符合國
      家規定作業流程，確保無受污染？油品運送過程之保存方
      式是否符合國家規定之作業流程？
    4.消費者相信中油公司油品經國家檢驗合格，更相信國家之
      檢驗絕對可靠、可信。但對於私人檢驗機構其檢驗之準確
      度之公信力存有相當大的質疑。政府主管機關不能就以一
      個私人機構所檢驗得到的數值，當作絕無瑕疵的依據，就
      作出處分，故對於本次的檢測值無法令人信服。
    5.行政程序法第7條規定：「行政行為，應依下列原則為之
      ：1、採取之方法應有助於目的之達成。2、有多種同樣
      能達成目的之方法時，應選擇對人民權益損害最少者。
      3、採取之方法所造成之損害不得與欲達成目的之利益顯
      失均衡。」第165條規定：「本法所稱行政指導，謂行政
      機關在其職權或所掌事務範圍內，為實現1定之行政目的
      ，以輔導、協助、勸告、建議或其他不具法律上強制力之
      方法，促請特定人為1定作為或不件為之行為。」被告對
      於油品含硫量未盡行政輔導、協助、勸告、建議，未召開
      公聽會、說明會，並未函知原告油品含硫量之規定，率而
      處罰原告，有違比例原則。
    6.犯罪事實應依證據認定之，無證據不得推定其犯罪事實。
      不能證明被告犯罪或其行為不罰者，應諭知無罪之判決。
      又行政官署對於人民有所處罰，必須確實證明其違法之事
      實。倘不能確實證明違法事實之存在，其處罰即不能認為
      合法。原告所駕駛之AH-017號營業大客營業大客車所使用
      之油品購自中油公司，中油公司之油品均合乎規定、被告
      之檢驗流程顯有瑕疵，被告遽予核認原告涉嫌違反空氣污
      染防制法，自嫌速斷。
    7.綜上所述，被告之認事用法顯有違誤，請判決如原告訴之
      聲明云云。
  (二)被告主張之理由：
    1.(1)按空氣污染防制法第36條第1項：「製造、進口、販賣
        或使用供交通工具用之燃料，應符合中央主管機關所定
        燃料種類之成分標準及性能標準。但專供出口者，不在
        此限。」第64條：「違反第36條第1項、第2項或依第3
        項所定管理辦法者，處使用人新臺幣5千元以上10萬元
        以下罰鍰；．．．」。另依「車用汽柴油成分及性能管
        制標準」第4條規定：「柴油成分標準，如下表：硫含
        量：0.035WT%，max．．．」。
      (2)92年1月8日行政院環境保護署環署空字第0920000437
        號令修正發布之「交通工具違反空氣污染防制法裁罰準
        則」第2條第2項：「違反本法第36條規定，使用柴油不
        符合成分標準者，依下列規定處罰使用人：2、硫含量
        超過管制標準而未超過0.1WT%者，其為小型車每次處新
        臺幣2萬元，其為大型車每次處新臺幣5萬元。」。
    2.查被告為執行「92年度柴油車動力計排煙檢測及油品檢測
      計畫」，於事實欄所述時、地採集屬建明客運公司所有，
      由原告駕駛之車號：AH-017營業大客車油品（樣品編號：
      D00-00000），採樣記錄表已現場交請原告簽收確認，上
      揭油品樣品經送交合格專業檢驗機構，檢驗結果硫含量達
      0.075%，超過管制標準（0.035%），被告乃依法掣單舉發
      ，郵寄送達原告，並無違誤。
    3.原告雖檢附中國石油股份有限公司基隆儲運處石門供油服
      務中心送貨單證明建明客運公司油槽之油品來源合法，且
      該油品樣品經被告抽測送驗結果，硫含量未超過管制標準
      ，惟原告仍無法據此證明系爭車輛所使用之油品，其來源
      均加注自建明客運公司油槽之加油機，而逕以推斷二者係
      屬完全相同之油品，更遑論其檢測數據及結果應為相同；
      另被告執行油品抽測之樣品，均送交瑩諮公司檢驗，該公
      司係經行政院環境保護署核發許可從事柴油油品硫含量測
      定之機構，其檢測方法係依據行政院環境保護署公告之標
      準方法（NIEA A443.71B）辦理，且檢驗室之檢測過程均
      符合品保、品管之規定，應無檢驗誤差之疑慮，原告尚難
      以此為由而主張免責。
    4.查按車輛使用柴油之硫含量超過管制標準係違反空氣污染
      防制法第36條第1項規定，依同法第64條及交通工具違反
      空氣污染防制法裁罰準則第2條規定，依車種類型及硫含
      量之不同，處2萬元至7萬5千元之罰鍰，經查系爭車輛屬
      大型車且檢驗結果硫含量超過管制標準（0.035%）而未超
      過0.1%，被告依前揭裁罰準則規定，處原告5萬元罰鍰，
      實無違誤。原告使用硫含量超過標準之油品，違規事實明
      確，從而，被告處原告5萬元罰鍰，並無不合。
    5.綜上所述，請判決如被告答辯之聲明等語。
　　理  由
一、按空氣污染防制法第3條規定：「本法所稱主管機關．．．
    在直轄市為直轄市政府．．．」第36條第1項規定：「製造
    、進口、販賣或使用供交通工具用之燃料，應符合中央主管
    機關所定燃料種類之成分標準及性能標準。但專供出口者，
    不在此限。」第64條規定：「違反第36條第1項、第2項或依
    第3項所定管理辦法者，處使用人新臺幣5千元以上10萬元以
    下罰鍰；處製造、販賣或進口者新臺幣10萬元以上100萬元
    以下罰鍰，並通知限期改善，屆期未完成改善者，按日連續
    處罰。」車用汽柴油成分及性能管制標準第4條規定：「柴
    油成分標準，．．．項目-硫含量．．．標準值-0.035wt%，
    max．．．」交通工具違反空氣污染防制法裁罰準則第2條第
    1項規定：「違反本法第36條規定，使用柴油不符合成分標
    準者，依下列規定處罰使用人．．．2、硫含量超過管制標
    準而未超過0.1wt%者，其為小型車每次處新臺幣2萬元，其
    為大型車每次處新臺幣5萬元。．．．」本件被告執行「92
    年度柴油車動力計排煙檢測及油品檢測計畫」，於92年10月
    22日10時19分，在台北市○○區○○路141巷23號建明汽車
    客運股份有限公司內湖廠，採集屬該公司所有，由原告駕駛
    之AH-017號營業大客車使用油品（樣品編號：D00-00000）
    ，前開油品樣品經檢驗結果，硫含量達0.075%，超過法定管
    制標準（0.035%），經判定為不合格，此有卷附被告委託瑩
    諮公司高雄檢驗室之油品檢驗報告及由原告簽名之現場採樣
    記錄表（含佐證照片）等影本附卷可稽，被告據以告發、處
    分，於法自無不合。
二、原告雖訴稱伊係受僱建明客運公司，所駕駛之大客車AH-017
    號也屬該公司所有，該公司為配合政府法令響應環保，所使
    用之燃油乃是中國石油股份有限公司所生產之高級柴油；當
    時一併抽檢的還包括該公司加油機，而加油機抽檢結果為合
    格，為何同樣的燃油被告檢驗結果竟有不同數據？被告委託
    私人機構瑩諮公司高雄檢驗室之油品檢驗，其檢驗儀器是否
    符合度量衡檢驗局之規定？檢驗流程是否符合國家CNS標準
    之規定？取樣人員是否經國家考試級格取得證照之技師？油
    品取樣所用之工具重覆使用未曾更新，取樣過程是否符合國
    家規定作業流程，確保無受污染？油品運送過程之保存方式
    是否符合國家規定之作業流程？不同檢測數據，處罰金額卻
    一樣？被告之作法，原告實難心服，請將原處分撤銷云云。
三、查原告雖檢附中國石油股份有限公司基隆儲運處石門供油服
    務中心送貨單影本佐證，惟查該單據僅證明建明客運公司油
    槽之油品來源，與系爭車輛所使用之油品是否均源自該公司
    油槽之加油機係屬二事，二者並無必然關聯，所辯尚難採為
    對其有利之認定。復查使用供交通工具用之燃料，應符合中
    央主管機關所定燃料種類之成分標準及性能標準，違反者處
    使用人5000元以上10萬元以下罰鍰，空氣污染防制法第36條
    第1項及第64條定有明文。至於所稱使用人係指以交通工具
    使用燃料之人，與交通工具之所有者無涉；至對於製造、進
    口及販賣者，依前揭規定，亦有相關處罰規定。是本案經依
    卷附現場採樣記錄表影本所載，系爭交通工具之加油者為駕
    駛人，並經原告於駕駛人欄簽名在案，原告尚難以前開理由
    而邀免責。至於原告另主張：被告委託私人機構瑩諮公司高
    雄檢驗室之油品檢驗，原告對於該私人檢驗機構之檢驗準確
    度之公信力存有相當大的質疑，其檢驗儀器是否符合度量衡
    檢驗局之規定？其檢驗流程是否符合國家CNS標準之規定？
    取樣人員是否經國家考試及格取得證照之技師？油品取樣所
    用之工具重覆使用未曾更新，取樣過程是否符合國家規定作
    業流程，確保無受污染？油品運送過程之保存方式是否符合
    國家規定之作業流程各節；查被告執行油品抽測之樣品，係
    同時對建明客運公司在台北市○○區○○路141巷23號該公
    司內湖廠之儲油糟及停放該站內之13輛大客車，以吸油器插
    入大客車之油箱內抽取油料，倒入3個褐色玻璃瓶內，即予
    密封，貼上封條由現場負責人或駕駛簽名，分送化驗單位、
    環保局及受採樣公司等情，業據負責採樣之乙○○到庭結證
    在卷。查負責檢驗之瑩諮公司，係經行政院環境保護署核發
    許可從事柴油油品硫含量測定之機構，其檢測方法係依據行
    政院環境保護署公告之標準方法（NIEAA443.71B）辦理，且
    檢驗室之檢測過程均符合品保、品管之規定，不因其係私人
    檢驗機構而不具公信力，應無檢驗誤差之疑慮，且同日在建
    明客運公司內湖廠之儲油糟採樣同時送請瑩諮公司結果，其
    硫含量達係在法定管制標準（0.035%）之範圍內，經判定為
    合格，此有卷附被告委託瑩諮公司高雄檢驗室之油品檢驗報
    告影本附卷可憑，足證本件之採樣及檢驗均無不合，原告尚
    難以此為由而主張免責。
四、次查車輛使用柴油之硫含量超過管制標準係違反空氣污染防
    制法第36條第1項規定者，依同法第64條及交通工具違反空
    氣污染防制法裁罰準則第2條規定，依車種類型及硫含量之
    不同，處2萬元至7萬5千元之罰鍰，原告使用之系爭車輛屬
    大型車，其檢驗結果硫含量超過管制標準（0.035%）而未超
    過0.1%，被告依前揭裁罰準則規定，處原告5萬元罰鍰，於
    法並無不合，訴願決定予以維持，亦稱妥適。原告徒執前詞
    ，訴請撤銷，為無理由，應予駁回。
五、兩造其餘攻擊防禦方法均與本件判決結果不生影響，故不逐
    一論述，且本件係適用簡易訴訟程序，爰不經言詞辯論逕為
    判決，併此敘明。
據上論結，本件原告之訴為無理由，爰依行政訴訟法第236條、
第195第1項後段、第98條第3項前段，判決如主文。
中　　華　　民　　國　　94　　年　　8　　月　　22　　日
                           第七庭      法  官　林金本
上為正本係照原本作成。
本件以訴訟事件所涉及之法律見解具有原則性者為限，始得於本
判決送達後20日內向本院提出上訴狀並表明上訴理由，如已於本
判決宣示後送達前提起上訴者，應於判決送達後20日內補具上訴
理由（均按他造人數附繕本），且經最高行政法院許可後方得上
訴。
中　　華　　民　　國　　94　　年　　8　　月　　22　　日
　　　　　　　　　　　         　　　　書記官　簡信滇
